臺灣基隆地方法院刑事判決　　　　　　　　　　　　九十三年度交簡上字第一三號
　　公　訴　人　臺灣基隆地方法院檢察署檢察官
　　上　訴　人
　　即　被　告　乙○○　男　三.
右上訴人即被告因公共危險案件，不服本院基隆簡易庭九十三年度基交簡字第一三一
號，中華民國九十三年四月十三日第一審刑事簡易判決（聲請案號：九十三年度偵字
第五六五號），提起上訴，本院管轄之第二審合議庭判決如左：
    主     文
上訴駁回。
    事實及理由
一、本案經本院審理結果，認第一審簡易庭以上訴人即被告乙○○酒後不能安全駕駛
    動力交通工具而駕駛，所為係觸犯刑法第一百八十五條之三之罪，而判處被告拘
    役二十日，如易科罰金，以三百元折算一日，核其認事用法，尚無違誤，量刑亦
    堪稱妥適，應予維持，爰引用第一審簡易判決處刑書記載之事實、證據及理由。
二、被告上訴意旨略以：被告當日雖確曾飲用酒類，然被告係在休息五個小時以後，
    始行駕駛車輛上路；且被告為警施測所得之酒精濃度值雖高達每公升０．五六毫
    克，然此係因是項酒精濃度測量存在「正負０．０二」之誤差，而員警復拒絕讓
    被告喝水嗽口以降低施測所得之數據所致。乃原審竟未慮及上述原因，驟為被告
    有罪之判決，其認事用法自難認允洽，爰依法提起上訴，求為無罪之判決等語。
三、經查：被告於民國九十三年一月八日夜間八時許，在基隆港麗星郵輪停靠碼頭附
    近，飲用酒類（尾牙酒）；嗣並於九十三年一月九日凌晨二時五十八分許，駕駛
    Ｕ二─六二七三號自小客車沿國道一號高速公路行駛，途經國道一號高速公路基
    隆七堵段南向八．七公里處時，為員警攔查並測得其酒精濃度值高達每公升０．
    五六毫克之事實，為被告所不否認，且有酒精濃度測定值表（序號四三七五）及
    法務部調查局九十三年三月一日刑紋字第０九三００四四二０四號指紋鑑定書各
    乙件在卷可按。被告雖迭以前情置辯，然按刑法第一百八十五條之三所稱之「不
    能安全駕駛動力交通工具罪」，祇須行為人服用毒品、麻醉藥品、酒類或其他相
    類之物，而處於不能安全駕駛之狀態下，仍駕駛利用動力推進機具所產生行進能
    量之任何交通工具在道路上行駛，即該當本罪；易言之，本罪所欲處罰者，乃行
    為人在飲用酒類（或服用毒品、麻醉藥品）而處於不能安全駕駛之狀態下，仍駕
    駛動力交通工具行駛道路之行為。至行為人飲用酒類後，是否已處於不能安全駕
    駛之狀態，初不以施測所得之酒精濃度值為斷；且所稱「不能安全駕駛之狀態」
    ，應依客觀事實認定，而非當事人可任意主張。申言之，行為人飲用酒類之後，
    為警施測所得之酒精濃度值雖已逾越每公升０．五五毫克之範圍，然倘行為人在
    客觀上查無不能安全駕駛之情狀，則自仍不得以本條罪名相繩；惟倘行為人在客
    觀上已經出現不能安全駕駛之情狀，而仍駕駛動力交通工具在道路上行駛，則因
    行為人之所為，顯然嚴重輕忽其他參與交通者之生命、身體法益，是不問行為人
    為警施測所得之酒精濃度，究係高於每公升０．五五毫克，抑係低於每公升０．
    五五毫克，行為人皆應依法追訴處罰。茲本案被告酒後駕駛前揭自小客車在國道
    公路上行駛之事實，業經本院認定詳如前述；而本件被告駕駛前揭自用小客車在
    國道上行駛，係因出現「超車或變換車道無法判斷車距」之異常駕駛現象，始經
    員警攔停並對之為酒精濃度施測等事實，亦據證人甲○○即本件舉發員警於本院
    審理時到庭結證明確，且有測試觀察紀錄表在卷可佐；另被告在為警攔查並對之
    施測之過程中，確曾出現多話及注意力不集中之情狀，此亦據證人甲○○到庭證
    述明確。由被告為警攔查之原因及被告在為警攔查後之種種客觀表現以觀，自堪
    認被告駕駛動力交通工具在國道上為警攔查時，係處於酒後不能安全駕駛動力交
    通工具之情狀無訛。被告既係在飲用酒類後，不能安全駕駛之狀態下，駕駛動力
    交通工具在道路行駛，則其所為，自已該當刑法第一百八十五條之三之處罰要件
    （構成要件），而應依法追訴處罰；且不論被告為警施測所得之酒精濃度值是否
    已經逾越每公升０．五五毫克之範圍，皆無礙被告被訴罪名之成立（縱被告為警
    施測所得之酒精濃度值僅達每公升０．五四毫克，被告所為仍屬犯罪）。準此，
    被告以前詞為由，辯稱並未犯罪云云，自屬洵無可採。綜上，本件事證明確，被
    告酒後不能安全駕駛動力交通工具而駕駛之犯行，洵堪認定。
四、核被告所為，係犯刑法第一百八十五條之三之酒後不能安全駕駛動力交通工具而
    駕駛罪。原審因而審酌被告在酒後注意力減退之情形下，仍駕駛動力交通工具在
    高速公路上行駛，不僅漠視自身安危，亦置他人生命、身體安全於不顧等一切情
    狀，適用刑事訴訟法第四百四十九條第一項前段、第四百五十四條第二項、刑法
    第一百八十五條之三、第四十一條第一項前段、罰金罰鍰提高標準條例第二條，
    量處被告拘役二十日，併諭知易科罰金之折算標準，洵屬允當，被告上訴意旨執
    前詞指摘原審判決不當，請求撤銷原判決，為無理由，應予駁回。
據上論斷，應依刑事訴訟法四百五十五條之一第一項、第三項、第三百六十八條、第
三百七十三條，判決如主文。
本案經檢察官王亞樵到庭執行職務。
中      華      民      國      九十三      年      七      月  二十一  日
                                臺灣基隆地方法院刑事第四庭
                                    審判長法  官  陳 志 祥
                                          法  官  陳 玉 雲
                                          法  官  王 慧 惠
右正本證明與原本無異。
本件判決不得上訴。
                                          書記官  王 月 娥
中      華      民      國      九十三      年      七      月  二十一  日
